---
title: "Matriks Pembobot Spasial"
author: "Farik Firsteadi Haristiyanto"
date: "`r Sys.Date()`"
output: html_document
---

# Matriks Penimbang Spasial Dengan Data Pulau Jawa

```{r}
library(spdep)
library(rgdal)
```

### Membuka file shp JAWA

```{r}
jabar<-readOGR(dsn="C:/Users/faeri/OneDrive/Documents/Statistika/Semester 5/Regresi Spasial STA 1352/Responsi 4/petajabar27/Peta Jabar 27.shp", layer="Peta Jabar 27")

jawa<-readOGR(dsn="C:/Users/faeri/OneDrive/Documents/Statistika/Semester 5/Regresi Spasial STA 1352/Responsi 2/Map of Jawa (original)/jawa.shp")

sf_use_s2(FALSE)
```

## Matriks Bobot Ketetanggaan

### Queen Continguity

```{r}
queenjawa.w <- poly2nb(jawa,queen = TRUE)
summary(queenjawa.w)
```

```{r}
queenjawa.w1<-nb2mat(queenjawa.w,style="B",zero.policy = TRUE)
View(queenjawa.w1)
```

```{r}
plot(jawa, border="snow", col="gray")
coords<-coordinates(jawa)
plot(queenjawa.w, coords, add = TRUE, col = "red")
```

### Rook Continguity

```{r}
rookjawa.w <- poly2nb(jawa, queen=FALSE)
summary(rookjawa.w)
```

```{r}
rookjawa.w1<-nb2mat(rookjawa.w,style = "B", zero.policy = TRUE)
View(rookjawa.w1)
```

```{r}
plot(jawa, border="snow",col="gray")
coords<-coordinates(jawa)
plot(rookjawa.w, coords, add = TRUE, col = "blue")
```

### Perbandingan Queen dan Rook Continguity

```{r}
plot(jawa, border="snow",col="gray")
plot(queenjawa.w, coords, add = TRUE, col = "red")
plot(rookjawa.w, coords, add = TRUE, col = "blue")
```

## Matriks Bobot Dengan Jarak

```{r}
coords<-coordinates(jawa)
```

### K Nearest Neighbor

k = 2

```{r}
w.knn2<-knearneigh(coords, k=2, longlat = TRUE)

knn2.w<-nb2listw(knn2nb(w.knn2))
summary(knn2.w)
```

K-nn weight matrix - plot

```{r}
plot(jawa, border="snow",col="gray")
plot(knn2.w, coords, add = TRUE, col = "red")
```

k=4

```{r}
w.knn4<-knearneigh(coords, k=4, longlat = TRUE)

knn4.w<-nb2listw(knn2nb(w.knn4))
summary(knn4.w)
```

K-nn weight matrix - plot

```{r}
plot(jawa, border="snow", col="gray")
plot(knn4.w, coords, add = TRUE, col = "blue")
```

### Jarak Ambang (Treshold Weight)

```{r}
w.dnn1 <- dnearneigh(coords, 0, 1)
summary(w.dnn1)
```

D-nn weight matrix - plot

```{r}
plot(jawa, border="snow", col="gray")
plot(w.dnn1,coords,add=TRUE,col="green")
```

### Inverse Weight

```{r}
D <- as.matrix(dist(coordinates(jawa), method="euclidean"))
head(D)
```

```{r}
w=1/D
head(w)
```

inverse weight matrix - row-normalized

```{r}
diag(w)<-0
rtot<-rowSums(w, na.rm = TRUE)
w_std<-w/rtot
head(w_std)
```

```{r}
rowSums(w_std, na.rm=TRUE)
```

Matriks penimbang invers jarak

```{r}
invers.w<-mat2listw(w, style="W")
summary(invers.w)
```

```{r}
invers.w2<-mat2listw(w_std)
summary(invers.w2)
```

inverse weight matrix - plot

```{r}
plot(jawa, border="snow",col="gray")
plot(invers.w, coords, add = TRUE, col = "orange")
```

### Exponential Weight

```{r}
alpha<-2
w.expo<-exp(-alpha*D)
```

Exponential weight matrix - row-normalized

```{r}
diag(w.expo)<-0
rtotexpo<-rowSums(w.expo, na.rm=TRUE)
wexpo_std<-w.expo/rtotexpo
```

Matriks penimbang eksponensial

```{r}
eksp.w=mat2listw(w.expo, style="W")
summary(eksp.w)
```

```{r}
eksp.w2=mat2listw(wexpo_std)
summary(eksp.w2)
```

Inverse weight matrix - plot

```{r}
plot(jawa, border="snow", col="gray")
coords<-coordinates(jawa)
plot(eksp.w,coords, add = TRUE, col = "red")
```
