---
title: "Analisis Spasial Kepadatan & Jumlah Penduduk Jakarta Utara"
author: "Farik Firsteadi Haristiyanto"
date: "2023-09-19"
output: html_document
---

## Membaca data peta choropleth Indonesia

```{r}
library(sf)

Indonesia <- st_read("C:/Users/faeri/OneDrive/Documents/Statistika/Semester 5/Regresi Spasial STA 1352/Responsi 3/idn_adm_bps_20200401_shp/idn_admbnda_adm3_bps_20200401.shp", quiet = TRUE)

library(dplyr)
glimpse(Indonesia)
```

## Data pelengkap peta choropleth Kota Administratif Jakarta Utara

```{r}
JakUt <- read.csv("C:/Users/faeri/OneDrive/Documents/Statistika/Semester 5/Regresi Spasial STA 1352/Responsi 3/data demografi kota jakarta utara.csv")
JakUt
```

## Mengabungkan data peta choropleth Indonesia dengan data kependudukan Kota Administratif Jakarta Utara

```{r}
MapJakUt <- Indonesia %>%
  inner_join(JakUt, by = c("ADM3_PCODE" = "KodeBPS"))
MapJakUt
```

## Visualisasi data peta Kota Administratif Jakarta Utara

```{r}
library(ggplot2)

# Berdasarkan Jumlah Penduduk
p <- ggplot() +
  geom_sf(data=MapJakUt, aes(fill=JumlahPenduduk))
p

#Berdasarkan LKepadatan Penduduk
a <- ggplot() +
  geom_sf(data=MapJakUt, aes(fill=KepadatanPenduduk))
a
```

## Kustomisasi visualisasi peta Kota Administratif Jakarta Utara

### Berdasarkan Jumlah Penduduk

```{r}
colorPalette = RColorBrewer::brewer.pal(5,"YlGnBu")
yBreak = seq(106.72, 116.86, by=0.04)

p + scale_fill_gradient(low = "yellow",
                        high = "orange",
                        name = "Jumlah Penduduk") +
  labs(title = "Jumlah Penduduk Kota Administratif Jakarta Utara") +
  theme(legend.text = element_text(size=7),
        legend.title = element_text(size=7),
        axis.text.x = element_text(size=7),
        axis.text.y = element_text(size=7),
        title = element_text(size=12, face='bold')) +
        scale_x_continuous(breaks = yBreak)
```

### Berdasarkan Kepadatan Penduduk

```{r}
colorPalette = RColorBrewer::brewer.pal(5,"YlGnBu")
yBreak = seq(106.72, 116.86, by=0.04)

a + scale_fill_gradientn(colors = colorPalette,
                       name = "Kepadatan Penduduk") +
  labs(title = "Kepadatan Penduduk Kota Administratif Jakarta Utara")  +
  theme(legend.text = element_text(size=7),
        legend.title = element_text(size=7),
        axis.text.x = element_text(size = 7),
        axis.text.y = element_text(size = 7),
        title = element_text(size=12, face='bold')) +
  scale_x_continuous(breaks = yBreak)
```

## Visualisasi peta choroplet menggunakan paket leaflet

### Berdasarkan Jumlah Penduduk

```{r}
library(leaflet)
# membuat custom palette warna
populationPalette <- colorNumeric(
  palette = "YlGnBu",
  domain = MapJakUt$JumlahPenduduk
)

# membuat custom popup
popupLabel <- paste0(
    "<b>Kecamatan ", MapJakUt$Kecamatan,"</b><br/>", 
    "Jumlah Penduduk (jiwa): ", MapJakUt$JumlahPenduduk, "<br/>", 
    "Luas Wilayah (km2): ", MapJakUt$LuasWilayah, "<br/>", 
    "Kepadatan Penduduk (jiwa/km2): ", MapJakUt$KepadatanPenduduk) %>%
  lapply(htmltools::HTML)

# membuat peta leaflet
leaflet(MapJakUt) %>% 
  addProviderTiles(providers$CartoDB.PositronNoLabels, group = "Light Mode") %>%
  addProviderTiles(providers$CartoDB.DarkMatterNoLabels, group = "Dark Mode") %>%
  
  addPolygons(weight = 1,
              opacity = 1, 
              fillOpacity = 0.9,
              label = popupLabel,
              color = ~populationPalette(JumlahPenduduk),
              highlightOptions = highlightOptions(color = "white", 
                                                  weight = 2, 
                                                  bringToFront = TRUE) ) %>%
  addLegend(position = "bottomright", 
            pal = populationPalette, 
            values = ~JumlahPenduduk,
            title = "Jumlah\nPenduduk",
            opacity = 1) %>%
  
  addLayersControl(position = 'topright',
                   baseGroups = c("Light Mode", "Dark Mode"),
                   options = layersControlOptions(collapsed = FALSE)) %>%
  
  setView(lat = -6.128, lng = 106.842, zoom = 11)
```

### Berdasarkan Kepadatan Penduduk

```{r}
# membuat custom palette warna
populationPalette <- colorNumeric(
  palette = "YlGnBu",
  domain = MapJakUt$KepadatanPenduduk
)

# membuat peta leaflet
leaflet(MapJakUt) %>% 
  addProviderTiles(providers$CartoDB.PositronNoLabels, group = "Light Mode") %>%
  addProviderTiles(providers$CartoDB.DarkMatterNoLabels, group = "Dark Mode") %>%
  
  addPolygons(weight = 1,
              opacity = 1, 
              fillOpacity = 0.9,
              label = popupLabel,
              color = ~populationPalette(KepadatanPenduduk),
              highlightOptions = highlightOptions(color = "white", 
                                                  weight = 2, 
                                                  bringToFront = TRUE) ) %>%
  addLegend(position = "bottomright", 
            pal = populationPalette, 
            values = ~KepadatanPenduduk,
            title = "Kepadatan\nPenduduk",
            opacity = 1) %>%
  
  addLayersControl(position = 'topright',
                   baseGroups = c("Light Mode", "Dark Mode"),
                   options = layersControlOptions(collapsed = FALSE)) %>%
  
  setView(lat = -6.128, lng = 106.842, zoom = 11)
```
